臺灣高等法院民事判決　　　　　　　　　93年度重再字第23號
再審　原告　欣鴻亞營造股份有限公司
法定代理人　黃太平
訴訟代理人　林辰彥律師
複 代理 人　黃淑怡律師
　　　　　　張凱輝律師
　　　　　　賴志凱律師
再審　被告　行政院國軍退除役官兵輔導委員會榮民工程事業管
　　　　　　理處
法定代理人　沈景鵬
上列當事人間損害賠償事件，再審原告對於中華民國92年7月2日
本院91年度重上更(一)字第 155號第二審確定判決，提起再審之訴
，本院判決如下：
    主      文
再審之訴駁回。
再審訴訟費用由再審原告負擔。
    事實及理由
一、本件再審原告主張：伊請求再審被告損害賠償事件，前經本
    院以91年度上更(一)字第 155號判決駁回再審原告之訴，雖經
    伊上訴聲明不服，仍經最高法院以93年度台上字第1822號裁
    定駁回上訴確定。茲因本院91年度上更(一)字第 155號確定判
    決（下稱原確定判決）適用民事訴訟法第 222條規定及最高
    法院43年台上字第47號、 40年台上字第144號判例顯有錯誤
    ，其判決理由與主文顯有矛盾，且再審原告發現原確定判決
    所未經斟酌之由台北市政府工務局衛生下水道工程處製作之
    「北市放流幹管工程第五標施工簡介」、灌漿資料、地質改
    良檢驗報告、沈陷灌測紀錄等證物，具有民事訴訟法第496
    條第 1項第1款、第2款、第13款之再審事由，爰提起再審之
    訴，聲明求為判決：(一)原確定判決廢棄。(二)再審被告應給付
    再審原告新臺幣（下同）2,496萬6,181元及自民國（下同）
    83年8月17日起至清償日止，按年息5%計算之利息。
    本件未行言詞辯論，故無再審被告之聲明及陳述可供記載。
二、惟按民事訴訟法第 496條第1項第1款所謂適用法規顯有錯誤
    者，不包括漏未斟酌證據及認定事實錯誤之情形在內（最高
    法院63年台上字第880號判例參照）。 本件再審原告主張原
    確定判決違背民事訴訟法第 222條規定及最高法院43年台上
    字第47號、 40年台上字第144號判例，無非係指該確定判決
    取捨證據及判斷事實違背經驗及論理法則，然此俱屬認定事
    實有無錯誤之範疇，尚不得指為適用法規顯有錯誤；而其主
    張原確定判決不備理由乙節，則亦不屬民事訴訟法第 496條
    第 1項各款所規定之再審事由，是再審原告據以提起再審之
    訴，自屬無據。
三、次按民事訴訟法第 496條第1項第2款所謂「判決理由與主文
    顯有矛盾」，係指判決依據當事人主張之事實，認定其請求
    或對造抗辯為有理由或無理由，而於主文為相反之諭示，且
    其矛盾為顯然者而言（最高法院80年台再字第 130號判例參
    照）。茲查原確定判決於理由項下，認定再審原告對於再審
    被告之上訴及追加之訴，為無理由，而於主文諭示駁回再審
    原告之上訴及追加之訴，依上說明，並無判決理由與主文顯
    有矛盾之情形，是原確定判決亦無民事訴訟法第496條第1項
    第 2款所規定之再審事由。是再審原告據以提起再審之訴，
    亦屬無據。
四、復按民事訴訟法第496條第1項第13款所謂當事人發現未經斟
    酌之證物或得使用該證物，係指在前訴訟程序不知有該證物
    ，現始知之，或雖知有此而不能使用，現始得使用者而言，
    且必以該證物若經斟酌可受較有利益之裁判者為限（最高法
    院32年上字第1247號、 18年上字第710號判例參照）。經查
    ，本件再審原告主張原確定判決所未經斟酌者，為下列四項
    證物，即(1)由台北市政府工務局衛生下水道工程處製作之「
    北市放流幹管工程第五標施工簡介」；(2)灌漿資料；(3)地質
    改良檢驗報告；及(4)沈陷灌測紀錄。其中(2)(3)(4)等三項證物
    ，業經再審原告自認已於原確定判決訴訟中提出在卷（見本
    院卷第 3頁背面），自無「發現」之可言；至上述(1)「北市
    放流幹管工程第五標施工簡介」之內容，雖有述及：「……
    為整體工進考量，故變更設計將潛盾機改為手挖式輔以壓氣
    及地盤穩定工法施工」等語（見本院卷第3頁背面、103頁）
    ，惟究難憑此遽認「變更設計將潛盾機改為手挖式」乃導致
    系爭災害發生之主因，易言之，上開(1)之證物縱經斟酌，亦
    不足以使再審原告受較有利益之判決。是再審原告以發現未
    經斟酌之上開證物為由，據以主張原確定判決具有民事訴訟
    法第496條第1項第13款之再審事由，亦非有據。
五、綜上所述，再審原告主張原確定判決具有民事訴訟法第 496
    條第 1項第1款、第2款、第13款所規定之再審事由，全不足
    取。從而再審原告執此提起本件再審之訴為顯無再審理由，
    爰不經言詞辯論，以判決駁回之（參照最高法院44年臺上字
    第566號判例）。
六、據上論結，本件再審之訴為顯無理由，依民事訴訟法第 502
    條第2項、第78條，判決如主文。
中　　華　　民　　國　　94　　年　　4 　　月　　22　　日
                  民事第六庭審判長法　官  林 鄉 誠
　　　　　　　　　　　        　　法　官  楊 豐 卿
　　　　　　　　　　　      　  　法　官  梁 玉 芬
正本係照原本作成。
如不服本判決，應於收受送達後二十日內向本院提出上訴書狀，
其未表明上訴理由者，應於提出上訴後二十日內向本院補提理由
書狀（均須按他造當事人之人數附繕本）上訴時應提出委任律師
或具有律師資格之人之委任狀；委任有律師資格者，另應附具律
師資格證書及釋明委任人與受任人有民事訴訟法第四百六十六條
之一第一項但書或第二項（詳附註）所定關係之釋明文書影本。
中　　華　　民　　國　　94　　年　　4 　　月　　25　　日
 　　　　　　　　　　　　　　　　 書記官  常 淑 慧
附註：
民事訴訟法第四百六十六條之一（第一項、第二項）：
對於第二審判決上訴，上訴人應委任律師為訴訟代理人。但上訴
人或其他法定代理人具有律師資格者，不在此限。
上訴人之配偶、三親等內之血親、二親等內之姻親，或上訴人為
法人、中央或地方機關時，其所屬專任人員具有律師資格並經法
院認為適當者，亦得為第三審訴訟代理人。
